【裁判字號】    97,消債更,1799
【裁判日期】    980512
【裁判案由】    聲請更生程序
【裁判全文】
臺灣高雄地方法院民事裁定          97年度消債更字第1799號
聲  請  人  甲○○
上列當事人因消費者債務清理事件聲請更生，本院裁定如下：
  主  文
聲請駁回。
聲請費用由聲請人負擔。
    理  由
一、聲請人意旨略以：聲請人即債務人（以下簡稱聲請人）現積
    欠中國信託商業銀行股份有限公司（下稱中國信託銀行）等
    金融機構債權人共計新台幣（下同）3,245,254 元，於民國
    95年間曾依「中華民國銀行公會會員辦理消費金融案件無擔
    保債務協商機制」，提出債權人清冊，請求最大債權銀行即
    國泰世華銀行共同協商債務清償方案，就當時無擔保債務欠
    款金額新台幣（下同）1,643,092 元達成還款協議，約定自
    95年12月起，分84期，利率10% ，每月10日繳納27,277元之
    方式償還，然因聲請人當時薪資僅32,000元，扣除房貸13,
    000 元，餘額實無法負擔每月應繳納之協商款，故未繳納，
    嗣於消費者債務清理條例施行後，因尚有債務前未納入協商
    ，故向最大債權銀行中國信託銀行請求協商債務清償方案並
    表明共同協商之意旨，惟遭中國信託銀行以曾參與銀行公會
    協商機制成立，而拒絕協商。現聲請人每月薪資為32,000元
    ，每月生活支出為9,050 元，另每月需支付子韓奇峰扶養費
    2,500 元、房貸13,000元，所餘已不足以清償債務，為此，
    爰依法聲請准予裁定更生等語。
二、按債務人不能清償債務或有不能清償之虞者，得依本條例所
    定更生或清算程序，清理其債務，消費者債務清理條例第3
    條定有明文。又聲請更生或清算不合程式或不備其他要件者
    ，法院應以裁定駁回之，但其情形可以補正者，法院應定期
    間先命補正，復為同條例第8 條所明定。次按，債務人對於
    金融機構因消費借貸、自用住宅借款、信用卡或現金卡契約
    而負債務，在聲請更生或清算前，應提出債權人清冊，以書
    面向最大債權金融機構請求協商債務清償方案並表明共同協
    商之意旨。而債務人與金融機構協商成立者，不得聲請更生
    或清算。但因不可歸責於己之事由，致履行顯有重大困難者
    ，不在此限。本條例施行前，債務人依金融主管機關協調成
    立之中華民國銀行公會會員辦理消費金融案件無擔保債務協
    商機制與金融機構成立之協商，準用前項之規定。消費者債
    務清理條例第151 條第1 項、第5 項、第6 項分別定有明文
    。而上開條文第5 、6 項中所稱之「金融機構」，應係指「
    債務人之金融機構債權人全體」而言，蓋苟不為如此之解釋
    ，則債務人可任意與其債權人中任一債權人達成協商，而其
    他債權金融機構亦可輕易破壞協商結果，易致前置協商制度
    無從發揮其應有之功能，而破壞立法目的中疏減法院負擔，
    有效分配司法資源之重要精神。故債務人雖於消費者債務清
    理條例施行前，依金融主管機關協調成立之中華民國銀行公
    會會員辦理消費金融案件無擔保債務協商機制，與金融機構
    進行協商，惟如未與「全體債權金融機構」進行協商，自應
    於聲請更生或清算前，依上開條文之規定，再向最大債權銀
    行聲請進行債務協商；如協商不成立，即應認符合上揭消費
    者債務清理條例第151 條第1 項之規定，得向法院聲請更生
    或清算，不受同條第5 、6 項所定須有「因不可歸責於己之
    事由，致履行原協商顯有重大困難」之限制，惟仍須具備「
    不能清償債務」或「不能清償債務之虞」之要件，法院始得
    裁定准予更生或清算，合先敘明。
三、經查：
(一)聲請人主張其於95年11月15日曾依「中華民國銀行公會會員
    辦理消費金融案件無擔保債務協商機制」，提出債權人清冊
    ，請求最大債權銀行即國泰世華銀行共同協商債務清償方案
    ，就當時無擔保債務欠款金額1,643,092 元達成還款協議，
    約定自95年12月起，分84期，利率10% ，每月10日繳納27,
    277 元之方式償還，惟未曾繳納即毀諾，嗣於消費者債務清
    理條例施行後，因尚有債務前未參與協商，乃依規定就其現
    積欠債務3,245,254 元向最大金融機構債權人即中國信託銀
    行聲請債務共同協商，然因中國信託商業銀行認聲請人曾參
    與銀行公會協商機制成立，拒絕協商而協商不成立等情，有
    中國信託銀行出具之前置協商退件通知函、債權人清冊及協
    議書、無擔保債務還款計畫、當事人綜合信用報告－債務清
    理條例前置協商專用債權人清冊在卷可稽（見本院卷第68頁
    、第83頁至第84頁、第13頁至14頁），堪信為真。依前揭說
    明意旨，本件聲請更生並不受消費者債務清理條例第151 條
    第5 項、第6 項規定之限制，而聲請人既已依同條例第151
    條規定行前置協商程序而不成立，本院即應審酌聲請人是否
    已陷於不能清償債務或有不能清償之虞。
(二)聲請人目前任職華泰汽車貨運有限公司，每月薪資收入32,0
    00元，有聲請人提出在職證明在卷可憑（見本院卷第45 頁
    ），堪予認定。另聲請人陳報其每月生活費用為9,050 元、
    扶養其子費用為2,500 元，業據提出明細表、戶籍謄本為證
    （見本院卷第35頁、第8 頁至第9 頁），核其金額均屬維持
    其自身及家人最低基本生活條件之合理支出，堪認聲請人每
    月必要支出合計為11,550元。
(三)又聲請人目前負債雖高達3,245,254 元，然其中房貸債務
    1,589,000 元，有聲請人名下坐落高雄市○○區○○段741
    地號土地及其上建物即門牌號碼高雄市○○路449 號18樓之
    房地設定抵押權予放款銀行即中國信託銀行供擔保，而該房
    地之現值為1,906,300 元，有土地、建物登記謄本、鑑估報
    告表附卷可參（見本院卷第50頁至第51頁），則若聲請人將
    其房地出售後之價金清償其房貸後，尚有餘額317,300 元，
    若再以此餘額先清償聲請人所積欠利率較高之信用卡債務19
    8,187 元、53,067元後，仍有餘額66,046元可供清償部份無
    擔保授信債務，依此計算，聲請人於以出售房地之價金清償
    債務後，僅剩無擔保之授信債務1,338,954 元，倘以一般利
    率行情10% 計算，聲請人每月應繳利息為11,158元（元以下
    均4 捨5 入）。則以聲請人每月平均收入32,000元扣除每月
    必要支出11,550元及上述每月應繳利息11,1584 元後，尚餘
    9,292 元，可供按月償還上開欠款本金，且縱在處分房地後
    而需增加生活開支，亦應有餘額可供清償欠款本金，且經逐
    次攤還本金後，聲請人每月應繳利息負擔亦日漸減輕，再參
    酌聲請人為46年出生，有固定收入，其子韓奇峰為大學三年
    級學生，即將畢業，可謀生不再受扶養等節以觀，以聲請人
    上開財產、收入及支出剩餘情形，應可在未來相當期限內逐
    步將債務清償完畢，自難認聲請人有不能清償債務或不能清
    償之虞之情事。
四、綜上所述，聲請人既有穩定工作，且其收入扣除其個人必要
    生活費用及扶養費支出後，並無不能清償債務或不能清償之
    虞之情事，其聲請既不符合消費者債務清理條例第3 條所定
    要件，且此要件欠缺又屬無從補正，依上揭條文意旨，自應
    駁回其更生之聲請，爰裁定如主文。
五、依消費者債務清理條例第11條第1 項、第8 條前段、第15條
    ，民事訴訟法第95條、第78條，裁定如主文。
中    華    民    國    98    年    5     月    12    日
                民事第六庭    法      官  楊國祥
上為正本係照原本作成。
如不服本裁定，應於裁定送達後10日內，以書狀向本院提出抗告
，並繳納抗告費新臺幣1千元。
中    華    民    國    98    年    5     月    12    日
                              書  記  官  王楨珍


司法院資訊處製作；財團法人民間司法改革基金會備份。
